【裁判字號】    94,苗簡,730
【裁判日期】    950627
【裁判案由】    侵權行為損害賠償
【裁判全文】
臺灣苗栗地方法院民事簡易判決         94年度苗簡字第730號
原      告  甲○
訴訟代理人  丙○○
被      告  乙○○
上列當事人間請求侵權行為損害賠償事件，本院於民國95年6 月
15 日 言詞辯論終結，判決如下：
    主  文
被告應給付原告新臺幣貳萬伍仟壹佰參拾陸元，及自民國九十四
年十一月二十二日起至清償日止，按年息百分之五計算之利息。
原告其餘之訴駁回。
訴訟費用由被告負擔十分之一，餘由原告負擔。
本判決原告勝訴部分得假執行。
原告其餘假執行之聲請駁回。
    事實及理由
壹、原告之聲明：被告應給付原告新臺幣（下同）500,000 元，
    及自起訴狀繕本送達翌日即民國94年11月22日起至清償日止
    ，按年息百分之五計算之利息，並陳明願供擔保，請准宣告
    假執行。
貳、事實摘要：
一、原告起訴主張：被告於93年9 月25日17時40分許至18時間，
    破壞原告住處圍籬，侵入原告住處以花崗石板及拳腳毆打原
    告，致原告受有左臉紅腫5X 3公分、右小腿瘀血5X5 公分、
    右膝擦傷5X2 公分、右拇指挫傷2X3 公分、背部挫傷及第二
    、三腰椎滑脫等傷害。原告因前開傷害，受有醫療費用10,
    000 元及精神慰撫金490,000 元之損害，為此依侵權行為之
    法律關係，請求被告賠償如聲明所示金額及法定遲延利息等
    語。
二、被告則以：原告請求賠償醫療費用項目中有關脊椎之損害部
    分，並非本件傷害範圍。又原告支付之醫療費僅自負額部分
    ，超過部分亦無損害賠償可言。另原告故意以違背善良風俗
    之方法持水桶潑灑不明液體未著，進而持水桶攻擊被告，本
    無特加保護之必要，且原告預見兩造互毆行為，必導致傷害
    結果，猶持水桶攻擊被告，亦無何痛苦可言，是其請求賠償
    精神慰撫金，應無理由。退步言，原告所受傷害甚微，此由
    所支付醫療費用甚微可知，是其請求精神慰撫金490,000 元
    ，顯屬偏高。再者，被告因本件互毆，亦因此受有左前胸部
    挫傷7X1 公分、前頸部挫傷2X1 公分等傷害，支出醫療費用
    292 元，被告因本件傷害亦痛苦不堪，原告應賠償精神慰撫
    金490,000元，被告主張抵銷等語，資為抗辯。
參、法院之判斷：
一、本件被告於93年9 月25日下午5 時30分許，應訴外人林虎欽
    之請，偕同訴外人林火清，三人共同前往苗栗縣卓蘭鎮新厝
    里1 鄰7 之1 號原告住處後方土地勘查開闢農路細節。詎被
    告竟未經原告同意，帶領不知情之林火清，侵入原告位於上
    址住宅附連圍繞之土地即坐落苗栗縣卓蘭鎮○○段42地號土
    地。原告見狀，一時氣憤，遂以一桶不明液體，向被告潑灑
    未著，又再舀一桶不明液體，欲向被告潑灑，並持水桶上前
    ，被告乃以手抵擋。兩造竟均基於傷害人身體之犯意，相互
    毆打、拉扯，致原告受有左臉紅腫5X3 公分、右小腿瘀血5X
    5 公分、右膝擦傷5X 2公分、右拇指挫傷2X3 公分等傷害，
    被告亦因此受有左前胸部挫傷7X1 公分、前頸部挫傷2X1 公
    分等傷害。原告因上開傷害犯行，經台灣高等法院台中分院
    95年度上易字第352 號刑事判決判處拘役參拾日，如易科罰
    金，以參佰元折算壹日罪刑確定。被告亦因前揭傷害犯行，
    經本院94年度易字第270號刑事判決判處有期徒刑伍月，如
    易科罰金，以參佰元折算壹日罪刑確定之事實，業據本院依
    職權調取上開刑事卷宗查閱無訛。被告對此亦不爭執，自堪
    信原告此部分之主張為真實。
二、另原告主張因被告之前開傷害犯行，致原告受有背部挫傷及
    第二、三腰椎滑脫等傷害之事實，則為被告所否認。經查，
    原告就其所受背部挫傷及第二、三腰椎滑脫等傷害，係因被
    告前述傷害犯行所致之事實，雖據提出診斷證明書2 紙為證
    。惟依原告所提其於受傷後立刻前往東勢鎮農會附設農民醫
    院治療，東勢鎮農會附設農民醫院診斷證明書上並無脊椎受
    傷傷害之記載，且就背部挫傷之記載，亦係記載為原告自述
    ，並非經醫師診斷之結果，有上開診斷書附卷可按。另依原
    告所提94年6 月6 國軍台中總醫院附設民眾診療服務處診斷
    證明書，其上雖載有第二第三腰椎脊椎滑脫併腰脊椎狹窄症
    等語，惟經本院刑事庭函詢該院結果，認為「詹員於94年6
    月6 日到本院骨科求診，經診治後診斷為腰脊椎狹窄症。原
    因：不明。」等情，有該院94年7 月20日醫質字第09400041
    38號函一份附於本院94年度易字第270 號刑事卷（詳見卷第
    48頁），亦據本院依職權調取該卷宗查閱無訛。參以原告前
    往國軍台中總醫院附設民眾診療服務處就醫診療，已距事發
    時間有8 個月之久，且上開脊椎病症之原因尚屬不明，自難
    據以證明係因被告之傷害行為所造成。而原告就此又未能另
    舉證證明，則其前揭主張，自無足採。
三、按因故意或過失不法侵害他人之權利者，負損害賠償責任，
    民法第184 條第1 項前段定有明文。次按不法侵害他人之身
    體或健康者，對於被害人因此喪失或減少勞動能力或增加生
    活上之需要時，應負損害賠償責任；又不法侵害他人之身體
    、健康、名譽、自由、信用、隱私、貞操，或不法侵害其他
    人格法益而情節重大者，被害人雖非財產上之損害，亦得請
    求賠償相當之金額，民法第193 條第1 項、第195 條第1 項
    分別著有明文。被告基於傷害人身體之犯意，與原告相互毆
    打、拉扯，致原告受有左臉紅腫5X3 公分、右小腿瘀血5X 5
    公分、右膝擦傷5X 2公分、右拇指挫傷2X3 公分等傷害，則
    依上開規定，自應就原告所受損害負賠償責任。茲就原告所
    受損害審酌如下：
（一）醫療費用部分：原告主張共支出醫療費用10,000元等情，
      雖據提出醫療費用收據8 件、免用統一發票收據4 紙為證
      。惟依原告所受傷害及收據載明之治療費別及日期觀之，
      其中東勢鎮農會附設農民醫院之醫療費用4 紙之費用總額
      3,213 元，及國軍台中總醫院附設民眾診療服務處93年9
      月27日之費用總額2215元部分，合計共5,428 元，係屬醫
      療上必要費用，應予准許。至其餘國軍台中總醫院附設民
      眾診療服務處醫療費用收據3 紙及免用統一發票收據4 紙
      所載之費別，均難認係本件醫療上之必要費用，不應准許
      。另被告雖以原告支付之醫療費僅支出自負額部分，其餘
      超過部分為應無損害賠償可言等語置辯。惟查保險制度，
      旨在保護被保險人，非為減輕損害事故加害人之責任。保
      險給付請求權之發生，係以定有支付保險費之保險契約為
      基礎，與因侵權行為所生之損害賠償請求權，並非出於同
      一原因。後者之損害賠償請求權，殊不因受領前者之保險
      給付而喪失，兩者除有保險法第53條關於代位行使之關係
      外，並不生損益相抵問題（最高法院68年度台上字第42號
      號判例意旨參照）。是被告前開所辯，為無足採。
（二）慰撫金部分：原告因被告上揭傷害犯行，受有左臉紅腫5X
      3 公分、右小腿瘀血5X 5公分、右膝擦傷5X 2公分、右拇
      指挫傷2X3 公分等傷害，已如前述，則其所受傷害尚屬輕
      微，原告雖因之受有痛苦，可堪認定，惟所受之痛苦程度
      應非嚴重。查原告名下不動產之財產總值約11,103,849元
      ，被告名下亦有房屋、汽車等財產，並有投資、租賃等所
      得，財產總值約946,900 元等情，業據本院依職權調取兩
      造之財產狀況查明無訛。惟本院審酌兩造身分地位、經濟
      狀況及原告傷勢及治療過程所受痛苦等一切情狀，認原告
      請求490,000 元之慰撫金，實屬過高，應予核減為30,000
      元，始為公允。
（三）綜上，原告共計受有35,428 元之損害。
四、次按因他方之侵權行為所受貨物之損害，如得請求以金錢賠
    償時，其損害賠償請求權自屬金錢債權，此項損害賠償請求
    權於其請求權發生時，即應認為已屆清償期，故賠償權利人
    對於賠償義務人，負有金錢債務已屆清償期者，賠償權利人
    以其債務與他方之債務互相抵銷，不得謂與民法第334 條所
    定抵銷要件不符，最高法院著有32年抗字第246 號判例意旨
    可資參照。本件原告於前揭時地基於傷害人身體之犯意，與
    被告相互毆打、拉扯，致被告受有左前胸部挫傷7X1 公分、
    前頸部挫傷2X1 公分等傷害。原告因上開傷害犯行，經台灣
    高等法院台中分院95年度上易字第352 號刑事判決判處拘役
    參拾日，如易科罰金，以參佰元折算壹日罪刑確定之事實，
    已如前述，則參照上開判例意旨，被告主張就其所受損害額
    予以抵銷，自無不合。查被告主張因本件傷害，抵銷醫療費
    用292 元，業據提出與所述相符之醫療費用收據一紙，而原
    告就此亦不爭執，自屬有據。另被告主張其因本件所受傷害
    ，至為痛苦，受有精神慰撫金490,000 元之損害。本院審酌
    被告所受傷害至為輕微，其所受痛苦應極輕微，及兩造身分
    地位、經濟狀況等一切情狀，認被告主張490,000 元之慰撫
    金，實屬過高，應予核減為10,000元，始為公允。是本件被
    告主張於10,292元之範圍內抵銷，為有理由，應予准許，逾
    此範圍，則屬無據。
五、從而，原告依侵權行為之法律關係，請求被告給付25,136元
    ，及自起訴狀繕本送達翌日即94年11月22日起至清償日止，
    按年息百分之五計算之利息，為有理由，應予准許，逾此範
    圍之請求，則屬無據，應予駁回。
六、本件係關於財產權之訴訟其標的金額在500,000 元以下之簡
    易訴訟程序，本院為被告敗訴判決部分，應依民事訴訟法第
    389 條第1 項第3 款規定，依職權宣告假執行。原告就此聲
    請准為假執行之宣告，無非促使法院職權之發動。至原告敗
    訴部分，其假執行之聲請已失所依附，應予駁回。
七、據上論結，本件原告之訴為一部有理由，一部無理由，依民
    事訴訟法第436 條第2 項、第79條、第389 條第1 項第3款
    ，判決如主文。
中    華    民    國    95    年    6     月    27    日
                  苗栗簡易庭法  官  王萬金
以上正本係照原本作成。
如對本判決上訴，須於判決送達後20日內向本院提出上訴狀。
                            書記官  劉碧雯
中    華    民    國    95    年    6     月    27    日


司法院資訊處製作；財團法人民間司法改革基金會備份。
